臺灣新竹地方法院刑事判決
                                    111年度交訴字第112號
公  訴  人  臺灣新竹地方檢察署檢察官               
被      告  張廣義



指定辯護人  本院公設辯護人林建和                    
上列被告因公共危險案件，經檢察官提起公訴（111年度偵字第5
493號），被告於本院準備程序中就被訴事實為有罪之陳述，經
本院告知簡式審判程序意旨，並聽取公訴人、被告及辯護人之意
見後，裁定改依簡式審判程序審理，判決如下：
    主  文
張廣義駕駛動力交通工具發生交通事故，致人傷害而逃逸，處有
期徒刑肆月，如易科罰金，以新臺幣壹仟元折算壹日。
    犯罪事實
一、張廣義於民國111年3月17日上午7時30分許，騎乘車牌號碼0
    00-000號普通重型機車，沿新竹市鐵道路二段由東往西方向
    直行，行經新竹市○道路○段000號前時，欲前往對向車道工
    地，於超越同向左方由施旻廷所騎乘車牌號碼000-0000號普
    通重型機車時，本應注意車前狀況並隨時採取必要之安全措
    施，且超越時應與前車左側保持半公尺以上之間隔，而依當
    時天候晴、日間有自然光線、路面鋪裝柏油、乾燥、無缺陷
    、無障礙物、視距良好等情狀，並無不能注意之情事，駕車
    超越時，未保持與施旻廷所騎乘機車左側足夠之安全間隔，
    致擦撞施旻廷所騎乘機車，施旻廷人車倒地，受有右腰背挫
    傷、右髖右大腿挫傷、右踝挫傷併擦傷（過失傷害部分，未
    據告訴）。詎張廣義肇事後停車，已知悉施旻廷因上開擦撞
    人車倒地受傷，竟不顧施旻廷之反對，未留下相關身分證件
    資料及聯絡方式，僅告稱姓名及在對面工地上班等資訊後，
    無視當時到場之施旻廷母親之攔阻仍執意駕車逃逸。嗣經警
    據報到場處理，而循線查獲。
二、案經新竹市警察局第一分局報告臺灣新竹地方檢察署檢察官
    偵查起訴。
    理  由
壹、程序部分
    本件被告張廣義所犯非死刑、無期徒刑、最輕本刑為3年以
    上有期徒刑之罪，或高等法院管轄第一審之案件，被告於本
    院準備程序中就前揭被訴事實為有罪之陳述，經本院告以簡
    式審判程序之旨，並聽取公訴人、被告及辯護人之意見後，
    本院合議庭業已裁定由受命法官獨任進行簡式審判程序，是
    本件之證據調查，依刑事訴訟法第273條之2規定，不受同法
    第159條第1項、第161條之2、第161條之3、第163條之1及第
    164條至第170條規定之限制，合先敘明；又本案卷內之物證
    、書證等證據，依同法第273條之2規定，不受同法第159條
    第1項關於傳聞法則規定之限制，依法均有證據能力。
貳、實體部分：
一、認定犯罪構成要件事實所憑之證據及理由：
（一）被告張廣義於警詢、偵訊時就案發經過之供述，於本院準
      備程序及簡式審理程序時就上揭肇事逃逸犯行坦承不諱（
      見偵卷第5至7、21至21頁反面、73至73頁反面，本院卷第
      55至68頁）。
（二）經證人即被害人施旻廷於警詢、偵訊時、證人宋國雄於警
      詢時就案發經過證述明確（見偵卷第8至12、22、78至78
      頁反面）。
（三）並有下列書證、物證在卷可查：
　 ⒈交通警察隊交安組警員涂翰羽於111年3月22日製作之偵查報
     告1份。（見偵卷第4頁）
　 ⒉（證人施旻廷）國立臺灣大學醫學院附設醫院新竹臺大分院
     新竹醫院111年3月17日診斷證明書1份。（見偵卷第13頁）
　 ⒊新竹市警察局第一分局道路交通事故現場圖、新竹市警察局
     交通警察隊道路交通事故調查報告表（一）、（二）及肇
     事因素索引表各1份。（見偵卷第14至17頁）
　 ⒋（被告張廣義）新竹市警察局舉發違反道路交通管理事件通
     知單影本3紙。（見偵卷第24至25頁）
　 ⒌新竹市警察局交通警察隊第三組道路交通事故照片（道路全
     景、車牌、車損）共17張。（見偵卷第26至30頁）
　 ⒍監視器畫面截圖照片20張。（見偵卷第31至40頁）　
　 ⒎（被告張廣義）公路監理電子閘門系統：查駕駛〉查車籍列
     印資料1份。（見偵卷第41頁）
　 ⒏（證人施旻廷）公路監理電子閘門系統：查駕駛〉查車籍列
     印資料1份。（見偵卷第42頁）
　 ⒐（被告張廣義）車輛詳細資料報表列印資料1份（牌照號碼
     ：955-CJL）。（見偵卷第43頁）
　 ⒑（證人施旻廷）車輛詳細資料報表列印資料1份（牌照號碼
     ：NDF-7209）。（見偵卷第44頁）
　 ⒒監視器錄影光碟1片。（置於偵卷偵查光碟片/錄音帶存放袋
     內）
（四）綜上所述，被告張廣義前揭任意性之自白，核與卷內證據
      相符，應堪憑採，其駕駛上揭交通工具，於騎駛過程中因
      有前揭過失導致本案事故發生，造成被害人施旻廷受有前
      揭傷害，其所為駕駛動力交通工具發生交通事故，致人傷
      害而逃逸犯行堪以認定，應予以依法論科。
二、論罪科刑：
（一）核被告所為，係犯刑法第185條之4第1項前段之駕駛動力
      交通工具發生交通事故，致人傷害而逃逸罪。
　　　又本件被告就本案交通事故之發生，有上開未注意車前狀
      況並隨時採取必要之安全措施，且超越時未注意與前車左
      側保持半公尺以上之間隔而致人傷害之過失，業如前述，
      自無刑法第185條之4第2項減輕或免除其刑規定之適用，
      附此敘明。　　
（二）按犯罪之情狀顯可憫恕，認科以最低度刑仍嫌過重者，得
      酌量減輕其刑，刑法第59條定有明文。其所謂「犯罪之情
      狀」，與同法第57條規定科刑時應審酌之一切情狀，並非
      有截然不同之領域，於裁判上酌減其刑時，應就犯罪之一
      切情狀，予以全盤考量，審酌其犯罪有無特殊之原因及環
      境，在客觀上足以引起一般同情，且達於確可憫恕之程度
      ，以及宣告法定最低度刑，是否猶嫌過重等，以為判斷。
      刑法第185 條之4 第1 項前段之法定刑為「6 月以上5 年
      以下有期徒刑」，然同為肇事逃逸者，其原因動機不一，
      犯罪情節及造成被害人生命身體安全蒙受之潛在危險程度
      有別，行為人之主觀惡性及對於社會之危害程度亦各有不
      同，法律科處此類犯罪所設定之法定最低本刑卻同為6月
      以上有期徒刑，不可謂不重。經查，被告於本件車禍事故
      發生後，雖未得被害人之同意、被害人母親之攔阻，即逕
      自騎乘機車離開現場，違背救護義務，雖有不該，惟被告
      發現被害人倒地後，確有停車下車察看、與被害人溝通，
      斯時並有被告同事過來察看，並非對於傷者全然置之不理
      ，被告之犯罪情節尚屬輕微，參以被害人所受傷勢尚非嚴
      重，且被害人於本院審理時亦稱就本案沒有要向被告求償
      、因為被告年紀也大了希望法院對被告從輕量刑（見本院
      卷第59、67頁）等語，足認被告本案駕駛動力交通工具發
      生交通事故致人傷害逃逸之犯行雖為法所不許，惟其犯罪
      情節、主觀惡性及可非難程度尚屬輕微，縱處以法定最低
      本刑6月有期徒刑，仍有情輕法重之虞，客觀上足以引起
      一般人之同情，且達顯可憫恕之程度，爰依刑法第59條規
      定，酌量減輕其刑。
（三）科刑：爰審酌被告騎乘機車行駛於道路，於駕車超越時未
      保持足夠之安全距離，而擦撞被害人所騎乘之上揭普通重
      型機車，致被害人受有前開傷勢，並於知悉被害人因上開
      擦撞人車倒地受傷停車查看後，不顧被害人之反對，未留
      下相關身分證件資料、聯絡方式即逕自騎乘機車離去，所
      為實值非難，兼衡被告於本院行準備程序及簡式審理均坦
      承不諱之犯後態度，並衡酌被害人所受傷害程度，暨被告
      於簡式審理時自述之智識程度、家庭經濟狀況（為低收入
      戶）、工作情形、領有身心障礙證明（障礙等級輕度）之
      生活狀況，刑事前案紀錄（參見臺灣高等法院被告前案紀
      錄表），及被害人對本案之量刑意見等一切情狀，量處如
      主文所示之刑，並諭知易科罰金之折算標準。
據上論斷，應依刑事訴訟法第273條之1第1項、第299條第1項前
段，判決如主文。
本案經檢察官賴佳琪提起公訴，檢察官沈郁智到庭執行職務。
中　　華　　民　　國　　111　　年　  11    月　  29   日
                  刑事第二庭    法  官  林哲瑜
以上正本證明與原本無異。　　　　　　　　　
如不服本判決應於收受本判決後20日內向本院提出上訴書狀，上
訴書狀應敘述具體理由。上訴書狀未敘述上訴理由者，應於上訴
期間屆滿後20日內補提理由書狀於本院（均須按他造當事人之人
數附繕本）「切勿逕送上級法院」。
中　　華　　民　　國　　111 　年　　11　　月　　30　　日
                                書記官  胡家寧

附錄論罪科刑法條：
刑法第185之4條：
駕駛動力交通工具發生交通事故，致人傷害而逃逸者，處六月以
上五年以下有期徒刑；致人於死或重傷而逃逸者，處一年以上七
年以下有期徒刑。
犯前項之罪，駕駛人於發生交通事故致人死傷係無過失者，減輕
或免除其刑。